【裁判字號】    95,上易,135
【裁判日期】    950518
【裁判案由】    賭博
【裁判全文】
臺灣高等法院高雄分院刑事判決         95年度上易字第135號
上  訴  人  臺灣高雄地方法院檢察署檢察官
被      告  乙○○
            甲○○
上2人共同
選任辯護人  黃馨儀律師
            吳賢明律師
            王進勝律師
上列上訴人因被告等賭博案件，不服臺灣高雄地方法院94年度易
更字第9 號中華民國95年1 月10日第一審判決（起訴案號：臺灣
高雄地方法院檢察署88年度偵字第6564、6565、6566、6567、65
68、6569、6570、6572、6854、12145 、16517 號），提起上訴
，本院判決如下：
     主  文
原判決撤銷。
乙○○連續意圖營利，聚眾賭博，處有期徒刑捌月。緩刑年。
甲○○連續幫助連續意圖營利，聚眾賭博，處有期徒刑陸月。如
易科罰金以佰元折算壹日。緩刑年。
     事  實
一、乙○○基於意圖營利之概括犯意，甲○○則基於幫助乙○○
    之概括犯意，自民國80年間起至87年間止，經常於每個星期
    二、星期四，由乙○○提供位於高雄市○鎮區○○路265 號
    、高雄市○○區○○街37號之住處為賭博場所，經營俗稱香
    港六合彩賭博，由乙○○擔任六合彩組頭，聚集李清福、林
    有三等不特定之多數人，以簽選號碼之方式賭博財物，約定
    李清福等賭客所簽選之號碼與每星期二、四同日香港六合彩
    開出之6 組號碼或最末數重編之5 組二位數相同者，可得倍
    數不等之賭資，如未簽中，則賭資歸乙○○所有，乙○○即
    以此方式，連續聚集不特定之多數人，以簽選號碼方式對賭
    財物，藉以獲利。而甲○○則幫助乙○○辦理賭客贏取之彩
    金匯款事宜。
二、案經法務部調查局高雄縣調查站移送臺灣高雄地方法院檢察
    署檢察官偵查起訴
     理  由
一、上開事實，業據被告乙○○、甲○○於偵查中、原審及本院
    審理時供承不諱，核與證人李清福、林有三於偵查中，證人
    李清福於原審89年度訴字第542 號審理中證述之情節相符。
    而被告等於本院審理中對於證人李清福、林有三偵查中之陳
    述，未於言詞辯論終結前，聲明異議，本院審酌其等於偵查
    中之供述係出於自由意思，並無不法取供之情形，認為適當
    ，依刑事訴訟法第159 條之5 第2 項規定自有證據能力，得
    為證據。又證人李清福於原審89年度訴字第542 號審理中之
    供述，係被告以外之人於審判外向法官所為之陳述，依刑事
    訴訟法第159 條之1 第1 項規定，得為證據，併此明。並
    有合作金庫銀行憲德支庫帳號871598、329474號、高雄市第
    五信用合作社前鎮分社帳號11912 號歷史交易明細表在卷可
    稽。綜上所述，本件事證明確，被告等之犯行，均堪認定。
二、按在公共或公眾得出入之場所賭博，僅係刑法第266 條之犯
    罪成立要件，若同法第267 條及第268 條之罪，並不以在公
    共或公眾得出入之場所為限；意圖營利供給賭博場所或聚眾
    賭博，其賭場縱設在私人住宅內，仍應成立刑法第268 條之
    罪，司法院院字第1479號、院解字第3962號解釋早著明文。
    刑法第268 條意圖營利，聚眾賭博罪之所謂「聚眾賭博」，
    是指聚合多數人而言，參酌司法院釋字第145 號解釋「所謂
    多數人包括特定之多數人在內」之意旨，「聚眾」不僅指不
    特定之多數人，且包括特定之多數人在內；而所謂「賭博場
    所」，只要有一定之場所供人賭博財物即可，非謂須有可供
    人前往之一定空間場地始足當之。是刑法上之意圖營利供給
    賭博場所罪，本不以賭博場所為公眾得出入者為要件，以現
    今科技之精進，電話、傳真、網路均可為傳達賭博之訊息，
    例如營利意圖而提供網址供人賭博財物者，亦屬提供賭博場
    所之一種，而以傳真或電話簽注號碼賭博財物，與親自到場
    簽注賭博財物，僅係行為方式不同，並不影響其犯罪行為之
    認定。被告乙○○於自己之住所內提供電話、傳真機供不特
    定人下注之用，並由賭客各別簽賭之方式主持六合彩賭博，
    雖形式上並無將賭客聚集於上開被告之住所內，然待各賭客
    簽賭完畢，化零為整，實質上仍可達成聚集不特定多數人參
    與賭博之目的，揆諸首揭司法院解釋意旨及說明，被告經營
    六合彩賭博並自任組頭之犯行，自符合意圖營利供給賭博場
    所及聚眾賭博之構成要件。次按，連續幫助與幫助連續為不
    同之犯罪態樣，如基於概括犯意，多次幫助他人犯罪，為連
    續幫助，該幫助者有多次犯罪行為；如以一幫助行為，幫助
    他人連續犯罪，則為幫助連續，就幫助犯而言，僅有一次犯
    罪行為。被告甲○○雖係以幫助之意思，並未參與意圖營利
    供給賭博場所、聚眾賭博或以賭博為犯罪構成要件，然其每
    週二、四開完獎後，於翌日協助發放彩金之行為，自係基於
    概括之幫助犯意連續為之，合先敘明。
三、核被告乙○○所為，係犯刑法第266 條第1 項前段之普通賭
    博罪、第268 條前段之意圖營利供給賭博場所罪、第268 條
    後段之意圖營利聚眾賭博罪。又被告乙○○在住處之公眾得
    出入之場所，與不特定之人賭博財物之行為，係犯刑法第26
    6 條第1 項前段之普通賭博罪。公訴人雖認被告乙○○此部
    分係犯刑法第267 條之常業賭博罪，惟查公訴人並未能舉證
    證明被告以公共場所賭博為常業，並以此賴以維生，應認乙
    ○○此部分僅成立普通賭博罪，檢察官起訴法條尚有未洽。
    惟起訴之基本事實同一，本院自得變更檢察官起訴法條，予
    以審判。又被告所犯刑法第268 條意圖營利供給場所罪及聚
    眾賭博罪，雖公訴人起訴法條漏未論及，惟起訴犯罪事實業
    已明且與普通賭博罪部分有裁判上一罪關係，本院自得併
    予審理。又被告乙○○係基於1 個賭博犯意之決定，達成其
    同一犯罪之各個舉動，應屬法律概念之1行為，是所犯上開3
    罪，應依刑法第55條前段想像競合犯之規定，從一情節較重
    之意圖營利聚眾賭博罪處斷。核被告甲○○所為，則係犯刑
    法第30條第1 項前段、第268 條之幫助意圖營利聚眾賭博罪
    。又被告2 人先後多次意圖營利聚眾賭博及幫助意圖營利聚
    眾賭博之犯行，時間緊接，方法相同，所犯構成要件相同之
    罪名，顯係基於概括犯意反覆為之，均為連續犯，應各依刑
    法第56條之規定論以一罪，並各加重其刑。又被告甲○○以
    幫助意圖營利聚眾賭博之意思，參與犯罪構成要件以外之行
    為，為從犯，應依刑法第30條第2 項之規定，按正犯之刑減
    輕之，並依同法第71條第1 項之規定先加後減輕之。又被告
    等行為後，刑法第41條業於90年1 月10日修正公布，並於同
    年月12日生效。依刑法第2 條第1 項前段規定，自應適用裁
    判時法，即適用修正後刑法第41條第1 項前段之規定，諭知
    易科罰金之折算標準。
四、原審予以被告等論科，固非無見，惟查：(一)被告乙○○在公
    眾得出入之場所與不特定多數人賭博財物，係犯刑法第266
    條第1 項前段之普通賭博罪，而原審認其係犯刑法第267 條
    之常業賭博罪，自有未合。(二)被告等行為後，刑法第41條業
    於90年1 月10日修正公布，並於同年月12日生效，依刑法第
    2 條第1 項前段規定，自應適用裁判時法，即適用修正後刑
    法第41條第1 項前段規定，諭知易科罰金之折算標準。原審
    就此部分漏未說明，自屬理由不備。公訴人上訴意旨，指摘
    原判決量刑過輕不當，固無足取，然原判決既有上述可議，
    自應由本院將原判決撤銷改判，審酌被告等長期經營香港六
    合彩賭博，助長投機風氣，對於社會秩序影響非輕，惟念其
    等犯後坦承犯行、態度良好、頗具悔意等一切情狀，分別量
    處如主文第2 、3 項所示之刑，並就被告甲○○之部分，諭
    知易科罰金之折算標準。末查，被告2 人均未曾受有期徒刑
    以上刑之宣告，有臺灣高等法院被告前案紀錄表、臺灣高雄
    地方法院檢察署刑案資料查註紀錄表各1 份在卷可稽，被告
    2 人經此偵審教訓，當知所警惕，信無再犯之虞，本院認被
    告等上開所宣告之刑，以暫不執行為適當，均併予宣告緩刑
    3 年，以啟自新。
據上論斷，應依刑事訴訟法第369 條第1 項前段、第364 條、第
299 條第1 項前段、刑法第56條、第268 條、第266 條第1 項前
段、第30條第2 項、第55條，修正後第41條第1 項前段、第74條
第1 款，罰金罰鍰提高標準條例第1 條前段、第2 條，判決如主
文。
本案經檢察官林惠到庭執行職務。
中    華    民    國    95    年    5     月    18    日
                  刑事第三庭    審判長法  官  周賢銳
                                      法  官  黃仁松
                                      法  官  謝宏宗
以上正本證明與原本無異。
本判決不得上訴。
中    華    民    國    95    年    5     月    22    日
                                      書記官  熊惠津
附錄本判決論罪科刑法條：
中華民國刑法第268條
(圖利供給賭場或聚眾賭博罪)
意圖營利，供給賭博場所或聚眾賭博者，處3 年以下有期徒刑，
得併科3,000元以下罰金。
中華民國刑法第266條第1項前段：
(普通賭博罪與沒收物)
在公共場所或公眾得出入之場所賭博財物者，處1,000 元以下罰
金。但以供人暫時娛樂之物為賭者，不在此限。
                                                      k


司法院資訊處製作；財團法人民間司法改革基金會備份。
